【裁判字號】    99,訴,1374
【裁判日期】    991217
【裁判案由】    給付買賣價金
【裁判全文】
臺灣高雄地方法院民事判決              99年度訴字第1374號
原      告  陳賴玉嬌
原      告  賴明
原      告  賴麗花
原      告  王庭
原      告  王文峰
原      告  溫賴琇梅
原      告  洪祥
原      告  賴琇蘭
原      告  賴美花
上列九人共同
訴訟代理人  吳剛魁律師
原      告  王賴秀鳳
被      告  邱蘭英
訴訟代理人  朱立人律師
上列當事人間請求給付買賣價金事件，本院民國99年11月23日言
詞辯論終結，判決如下：
    主      文
被告應給付原告新台幣壹佰萬元，及自民國九十九年八月十三日
起至清償日止，按週年利率百分之五計算之利息。
訴訟費用由被告負擔。
本判決第一項於原告以新台幣參拾參萬參仟元為被告供擔保後得
假執行。但被告如以新台幣壹佰萬元為原告預供擔保後得免為假
執行。
    事實及理由
一、原告主張：訴外人賴新於民國85年6 月10日，將其所有坐落
    高雄縣桃源鄉○○段9 建號建物即門牌號碼高雄縣桃源鄉北
    進巷32號房屋（下稱系爭房屋）出售予被告邱蘭英，雙方約
    定買賣價金為新台幣（下同）2,200,000 元（下稱系爭買賣
    契約），賴新並於85年6 月29日將系爭房屋之所有權移轉登
    記予被告，詎被告只交付1,200,000 元之頭期款，就尾款1,
    000,000 元迄今均未給付，嗣賴新於86年5 月26日死亡，原
    告等為賴新之繼承人，爰依買賣契約及繼承之法律關係提起
    本訴等語。並聲明：被告應給付原告1,000,000 元，及自起
    訴狀繕本送達翌日起至清償日止，按年息5%計算之利息；並
    願供擔保，請求宣告假執行。
二、被告則以：其向賴新買賣之標的除系爭房屋外，尚含有系爭
    房屋所坐落之土地即高雄縣桃源鄉○○段540-1 、541-3 地
    號土地（下稱系爭土地）在內，並非僅購買系爭房屋，因賴
    新迄今尚未移轉系爭土地之所有權予被告，其就尾款1,000,
    000 元，自得依民法第264 條主張同時履行抗辯等語資為抗
    辯。並聲明：原告之訴及假執行之聲請均駁回；如受不利判
    決，願供擔保免為假執行。
三、兩造不爭執事項及爭執事項：
（一）不爭執事項：
  １、訴外人賴新於85年6 月10日與被告簽訂系爭不動產買賣契
      約，約定買賣價金為2,200,000 元，於被告交付1,200,00
      0 元與賴新後，賴新已於同年月29日將系爭房屋之所有權
      移轉登記予被告名下完畢。有系爭買賣契約及系爭房屋之
      登記謄本在卷可稽（卷第21-23頁）。
  ２、賴新於86年5 月26日死亡，原告等人為賴新之繼承人。有
      其等之戶籍謄本在卷可稽（卷第6-20頁）。
  ３、賴新並非系爭土地之所有權人。有土地登記謄本在卷可稽
      （卷第45、55頁）。
（二）爭執事項：
      系爭買賣契約之買賣標的，是否包含系爭土地？
四、系爭買賣契約之買賣標的，是否包含系爭土地？
    被告雖抗辯其與賴新簽訂之系爭買賣契約所購買之買賣標的
    ，係包含系爭土地在內，惟為原告所否認。經查：
（一）按解釋意思表示，固須探求當事人之真意，不得拘泥於所
      用之辭句，但如當事人所使用之辭句業已表示當事人真意
      ，無須別事探求者，即不得反捨所用之辭句而更為曲解（
      最高法院86年度台上字第3042號判決要旨參照）。查系爭
      買賣契約之「不動產標示」欄已明文記載系爭買賣契約之
      標的只有「高雄縣桃源鄉北進巷32號、面積79.93 平方公
      尺全部」等語，而並無包含系爭土地在內之記載，系爭買
      賣契約既已明文記載買賣標的只有系爭房屋而未包含系爭
      土地，則被告辯稱系爭買賣契約之買賣標的係包含系爭土
      地在內云云，與系爭買賣契約之明文記載不符，自不足採
      信。
（二）被告雖另抗辯其與賴新就系爭買賣契約向本院聲請公證之
      公證書記載系爭房屋之價金只有176,200 元，足見系爭買
      賣契約係包含系爭土地在內，且系爭土地部份之價金為2,
      023,800 元（2,200,000 －176,000 ），並提出本院85年
      度公字第277 號公證書為證（卷第91頁），惟我國不動產
      買賣契約之實務上有所謂私契及公契為國人均有之常識，
      而公契係為供土地法規及地政登記機關登記過戶之文件規
      定而書立，當事人為因應稅法規定、節省相關稅賦及因實
      務上主管機關公告之公告現值及課稅現值均與實際市價相
      差甚遠，因此於公契上所記載之交易價格均非實際交易價
      格，而私契即買賣契約因關係當事人實際上所應交付之買
      賣價金，且將來如發生爭執係向法院提出訴訟之證據及請
      求之依據，故其所記載者始為真正之買買價格，故被告所
      提出之本院85年度公字第277 號公證書雖記載系爭房屋之
      價金只有176,200 元，仍不足以認為係被告與賴新之實際
      交易價格，不足以做為有利於被告之認定。此參以依系爭
      土地之登記謄本所載，系爭高雄縣桃源鄉○○段540-1 、
      541-3 地號土地之面積分別為50、10平方公尺，公告現值
      均為1,500 元，依此計算上開系爭2 筆土地之價格只有
      75,000、15,000元，則依此計算，系爭房屋及土地價格合
      計豈非只有266,200 元（176200＋75000 ＋15000 ），顯
      與系爭買賣契約約定之2,200,000 元價金、系爭房屋及系
      爭土地之實際市價不符，且顯不相當，足見被告與賴新間
      上開公證書之記載並非真正之買賣價金，而只是為供登記
      過戶及因應稅法規定、節省相關稅賦等所書立。
（三）又依上開公證書所示，被告與賴新之間係只有就系爭房屋
      為公證，而未就系爭土地一併聲請公證，衡諸常情，如被
      告與賴新之系爭買賣契約確實包含系爭土地在內，則其二
      人既已向本院聲請公證，則應會將系爭房屋與系爭土地一
      併聲請公證始合理，故依其二人只有就系爭房屋為公證之
      情形，亦可推認其二人之系爭買賣契約應未包含系爭土地
      在內。
（四）又被告聲請之證人斐立安. 伊期坦大（被告之夫）證稱系
      爭買賣契約訂定時其與被告均在場，其等知道系爭房屋係
      其外公賴新所有，但系爭土地不是其外公賴所有等語（卷
      第113 頁以下），被告既已知悉系爭土地並非賴新所有，
      依常情，系爭土地既非賴新所有，賴新自無從出售系爭土
      地，故系爭買賣契約之標的即無包含系爭土地在內之理。
      又證人斐立安. 伊期坦大證稱被告以前即有買賣不動產之
      經驗，被告亦自承其以前確有買賣不動產之經驗，依常情
      ，被告既有買賣不動產之經驗，則系爭買賣契約之買賣標
      的如確包含系爭土地，其應會於系爭買賣契約書上載明包
      含系爭土地之文句（如賴新確有出售非其所有之土地，並
      負責向他人購買系爭土地後再移轉登記予被告，因屬例外
      情形，被告為保障自己之權利，更應會載明此約定），豈
      能未為任何記載，故被告所辯亦與常情不符。
（五）綜上證據，系爭買賣契約之買賣標的並未包含系爭土地在
      內，已甚明。至證人斐立安. 伊期坦大於證稱系爭買賣契
      約訂定時知道系爭土地不是其外公賴所有後，又改稱簽約
      當時不知道系爭土地不是其外公賴所有及證稱系爭買賣契
      約之買賣標的確包含系爭土地在內云云，及原告王賴秀鳳
      （被告之婆婆）陳稱系爭買賣契約之買賣標的確包含系爭
      土地在內云云，因其二人與被告有夫妻及婆媳之利害關係
      ，且其二人之此部份證述及陳述，與上開各點所述較客觀
      可採之證據不符，應係迴護被告之詞，不足採信。
五、按「買受人對於出賣人，有交付約定價金及受領標的物之義
    務。」，民法第367 條定有明文。系爭買賣契約之買賣標的
    並不包含系爭土地在內，業見前述，從而，原告依買賣契約
    及繼承之法律關係請求被告給付尚未給付之1,000,000 元買
    賣價金，及自起訴狀繕本送達翌日之99年8 月13日起至清償
    日止，按年息百分之5 計算之利息，為有理由，應予准許。
六、本件事證及法律關係已明確，兩造之其他主張抗辯陳述及證
    據，即無一一論述之必要，併予敘明。
七、兩造分別陳明願供擔保，聲請宣告假執行或免為假執行，經
    核並無不合，爰分別酌定相當之擔保金額併予宣告之。
八、訴訟費用負擔之依據：民事訴訟法第78條。
中    華    民    國    99    年    12    月    17    日
                  民事第四庭    法  官  郭文通
以上正本係照原本作成。
如對本判決上訴，須於判決送達後20日內向本院提出上訴狀。如
委任律師提起上訴者，應一併繳納上訴審裁判費。
中    華    民    國    99    年    12    月    17    日
                                書記官  黃琬婷

司法院資訊處製作；財團法人民間司法改革基金會備份。
